# 关于投资性房地产的会计实务请教陈版主！

提问人：huangliukun 时间：2019-09-27 17:31:28
陈版主您好！
关于投资性房地产计量的问题需要请教您！
举例：我公司是房地产开发企业，投资性房地产后续计量模式为公允价值模式，取得公允价值的方式是评估报告。例子中均不考虑所得税的相关情况。
情况一：
我公司某项目的开发意图是全部用于出售。 2017 年 6 月 30 日项目建成并用于销售。但是到项目后期，即 2018 年 6 月 30 日，有 20 间商铺实在无法销售，每间商铺的造价为 100 万元。于是董事长决定将该 20 间商铺转为用于经营租赁。在决定将 20 间商铺转为经营出租时，没有董事会决议，只有销售部门向董事长请示的批复，当天也没有进行资产评估，也没有签订租赁合同。到 2018 年 8 月 30 日，我公司与A 公司签订租赁合同，将其中的 10 间商铺经营租赁给 A 公司，租赁期开始日为 2018 年 8 月30 日，租赁当天，没有进行资产评估。
到 2018 年 12 月 31 日，编制财务报表时，我公司对该 20 间商铺统一进行资产评估，每间商铺的公允价值为 150 万元。
问：
1 、 2018 年 6 月 30 日，董事长决定将 20 间商铺转为经营出租时，应当在这个时点确认 “投资性房地产—成本” 吗？如果确认，那么算不算是从存货转换为 “投资性房地产”？账务处理怎么做呢？
2 、到 2018 年 8 月 30 日，将其中的 10 间商铺经营租赁给 A 公司。应该在这个时点上确认 “投资性房地产” 吗？仅确认 10 间商铺吗？如果确认，应该作为准则规定的 “初始计量”还是存货转变为投资性房地产的“转换” 呢？
3 、在 2018 年 12 月 31 日时，怎么做账务处理呢？
情况二：
2018 年我公司新建一栋写字楼，截止 2018 年 12 月 31 日，该写字楼正在修建、尚未完工，会计在“开发成本” 科目核算，该写字楼当天的开发成本科目期末余额 20 亿元。 2018 年 12 月 31 日，公司召开董事会，决定将写字楼的一部分（该部分 “开发成本” 余额为 7 亿元）划为经营租赁，且短期内持有意图不改变，当天形成董事会决议，并以当天未基准日进行资产评估，评估公允价值为 10 万元。那么 2018 年 12 月 31 日的账务处理可以这样吗？
借：投资性房地产—成本 10 亿元
贷：开发成本 7 亿元
其他综合收益 3 亿元
以上两种情况麻烦版主回答一下。如果我所说的条件不够清楚，请版主提示一下，我再补充条件。非常感谢版主！

回答人：chenyiwei
一、 1 、需考虑你公司的内部决策权限和规则，即董事长是否有权直接作出转为投资性房地产的决定。如果董事长有权直接决定，且此时已经为出租积极开始招租等必要准备工作的，可以在董事长作出决定之日转为投资性房地产，并将该日公允价值与账面价值之间的差额调整其他综合收益。
2 、根据准则讲解：“通常情况下，对企业持有以备经营出租的空置建筑物或在建建筑物，如董事会或类似机构作出书面决议，明确表明将其用于经营租出且持有意图短期内不再发生变化的，即使尚未签定租赁协议，也应视为投资性房地产。这里的空置建筑物，是指企业新购入、自行建造或开发完成但尚未使用的建筑物，以及不再用于日常生产经营活动且经整理后达到可经营出租状态的建筑物”。
3 、在 2018 年末，将转换日至年末的投资性房地产公允价值变动计入损益（公允价值变动损益）。
二、此时应借记 “投资性房地产——在建”。另外由于转为投资性房地产的只是一栋在建建筑物的一部分，其成本可能不能单独划分，也可以在完工后再进行划分和结转，此前仍在开发成本中核算。